【裁判字號】    91,自,371
【裁判日期】    920915
【裁判案由】    侵占
【裁判全文】
臺灣高雄地方法院刑事判決                          九十一年度自字第三七一號
    自  訴  人  子○○○
    代  理  人  吳文豐律師
    被      告  丙○○
    被      告  丁○○
    右      一  林慶雲律師
    選任辯護人  侯勝昌律師
                許瑜容律師
右列被告等因侵占案件，經自訴人提起自訴，本院判決如左：
    主  文
丙○○無罪。
丁○○部分，自訴不受理。
    理  由
壹、自訴意旨略以：緣自訴人子○○○於民國八十八年七月間，在高雄市○○區○○
    路一六九號群益證券股份有限公司三民分公司（下稱群益證券三民分公司），以
    自訴人本人及自訴人之子寅○○名義開立二股票交易帳戶從事股票交易，而由被
    告丁○○即群益三民分公司營業員負責依自訴人之委託為其買賣股票。嗣自訴人
    於八十九年四月六日，委託被告丁○○以融資自付額百分之五十之方式為其分別
    在本件自訴人帳戶及本件寅○○帳戶買進日月光半導體股份有限公司股票五萬股
    （以下簡稱日月光股票）及華通電腦股份有限公司股票二萬股（以下簡稱華通股
    票）後，為防範日後疏忽本件日月光股票及本件華通股票之融資追繳通知，致有
    疏於補足本件日月光股票及本件華通股票融資追繳差額之虞，乃於同年五月間，
    委任被告丁○○於自訴人買進之本件日月光股票及本件華通股票受有融資追繳之
    通知時，就近為自訴人代墊應補足之融資追繳差額，並交付如附表所示之尚未填
    載日期之支票四紙予被告丁○○，作為償還被告丁○○日後因處理本件委任事務
    可能支出費用之擔保。詎被告丁○○於明知自訴人買進之本件日月光股票及本件
    華通股票未受有融資追繳之通知，即被告丁○○就本件委任事務之處理尚未支出
    任何費用，無提示本件支票餘地之情形下，竟基於為自己不法利益及損害自訴人
    利益之意圖，於不詳時、地，夥同被告丙○○即被告丁○○之母共同意圖為自己
    不法之所有，未經自訴人同意，擅在本件支票正面及背面領款人帳號處分別填載
    如附表所示之發票日期及00000000000000號帳號（被告丙○○所
    有之高雄區中小企業銀行股份有限公司澄清分行帳戶，簡稱高企澄清分行帳戶帳
    號）後提示，以侵占本件票據，被告丁○○進而在未經自訴人之授權賣出之情形
    下，擅自分別於八十九年七月十九日、九月四日，將前揭自訴人名義融資買進之
    日月光股票五十張、寅○○名義之華通股票二十張，及寅○○名義之華通股票四
    張股票予以盜賣，並將盜賣所得之股款各一百四十六萬九千三百十五元、一百零
    一萬一千零九十九元及七十四萬八千六百七十二元輾轉分別匯、轉入被告丙○○
    及戊○○之帳戶內，而為違背本件委任事務之行為，因認被告丁○○涉有侵占及
    背信罪嫌、被告丙○○同涉有侵占罪嫌云云。
貳、被告丙○○部分：
一、按犯罪事實應依證據認定之，無證據不得推定其犯罪事實，又不能證明被告犯罪
    或其行為不罰者，應諭知無罪之判決，刑事訴訟法第一百五十四條及第三百零一
    條第一項分別定有明文。次按刑事訴訟法上所謂認定犯罪事實之證據，係指足以
認定被告確有犯罪行為之積極證據而言，該項證據自須適合於被告犯罪事實之認
    定，始得採為斷罪資料，而事實之認定，應憑證據，如未能發現相當證據，或證
    據不足以證明，自不能以推測或擬制之方法，以為裁判基礎，且認定不利於被告
    之事實，須依積極證據，苟積極證據不足為不利於被告事實之認定時，即應為有
    利於被告之認定，更不必有何有利之證據，最高法院二十九年上字第三一０五、
    四十年臺上字第八十六號、三十年上字第八一六號分別著有判例可資參照。再按
    認定犯罪事實所憑之證據，雖不以直接證據為限，間接證據亦包括在內；然而無
    論直接或間接證據，其為訴訟上之證明，須於通常一般之人均不致有所懷疑，而
    得確信其為真實之程度者，始得據為有罪之認定，倘其證明尚未達到此一程度，
    而有合理之懷疑存在時，即無從為有罪之認定，根據「罪證有疑，利於被告」之
    證據法則，即不得遽為不利於被告之認定，而應諭知無罪之判決。
二、自訴人認被告丙○○涉有侵占右揭四紙支票罪嫌，無非係以自訴人指述其只與被
    告丁○○有金錢往來，被告丁○○在尖美證券當營業員期間，自訴人即透過被告
    丁○○來買賣股票，後來被告丁○○轉至群益證券服務，自訴人自八十八、九年
    間亦跟著至群益證券買賣股票，透過被告丁○○做融資時，若融資自負額不夠或
    需補繳融資額時，被告丁○○會幫忙代墊，故自訴人及其子寅○○之存摺、印章
    均交由被告丁○○保管，要用時才找被告丁○○拿，用完隔天再拿去給被告丁○○，被告丁○○常以戊○○帳戶與自訴人有資金進出，且自訴人對被告丁○○之
    欠款均已清償，本件支票僅於其融資買入上開股票遭追繳時，委任被告代墊所可
    能支出費用之擔保，與被告丙○○無關，自訴人與被告丙○○除於八十九年四月
    初，曾因被告丙○○以被告丁○○母親之身分攜雞肉至群益三民分公司請自訴人
    食用而認識外，夙未謀面，亦無金錢往來，則被告丙○○於被告丁○○將本件支
    票背面領款人帳號欄上，填載被告丙○○所有之本件高企澄清分行帳戶帳號，而
    持以提示，並未獲付款時，應明知本件支票非被告丙○○所可領取，竟仍以被告
    丙○○名義向本院高雄簡易庭以九十年度雄簡字第六一二號對自訴人提起給付票
    款訴訟，顯見被告丙○○與被告丁○○有共同意圖為自己不法所有之侵占犯意聯
    絡及行為分擔等語；及證人己○○、庚○○可證明自訴人未當面委託賣出該二檔
    股票，而被告丙○○向民事庭訴請自訴人給付上開四紙支票票款事件，亦經民事
    庭判決被告丙○○敗訴在案，並提出支票影本四紙、本院高雄簡易庭九十年度雄
    簡字第六一二號判決影本各一份資為論據。訊據被告丙○○固坦承該四紙支票背
    面所填載之領款人帳號係其所有之高企澄清分行帳戶帳號，且於支票提示未獲付
    款後，有向法院對自訴人提起給付票款訴訟之事實不諱，然堅決否認有何自訴人
    所指之侵占犯行，辯稱：伊與自訴人早已相識，自訴人並曾向伊借錢買賣股票，
    伊借與自訴人的錢大部分係透過本件戊○○帳戶轉匯至自訴人指定之帳戶，亦有
    部分借款係以匯款方式借與自訴人，自訴人還錢時，大部分係匯還本件戊○○帳
    戶，亦有部分係直接還與伊，本件支票係自訴人為抵償對伊之欠款，直接交與伊
    的，且本件戊○○帳戶係伊所使用，只是有時伊會請女兒丁○○幫伊存提等語。
三、經查：
（一）自訴人於八十九年四月六日，在群益證券三民分公司委由營業員即被告丁○○
      以自訴人及其子寅○○名義，各融資買入日月光股票五十張、華通股票二十張
      後，上開二檔股票復於同年七月十九日全數賣出，各得款一百四十六萬九千三
      百十五元及一百零一萬一千零九十九元於匯入自訴人及其子帳戶後，再於七月
      二十一日從自訴人帳戶內，轉匯金額各為一百四十七萬零六百五十七元，及一
      百零一萬一千一百零一元入被告丙○○設於高雄區中小企業銀行澄清分行，帳
      號為00000000000000號等節，除據自訴人陳明在卷外，並有群
      益證券三民分公司自訴人及其子寅○○之分戶歷史帳列印清單、高雄區中小企
      業銀行自訴人子○○○、寅○○及被告丙○○帳號存摺存提明細查詢單各紙在
      卷可參；及丙○○確於被告丁○○將上開四紙支票背面領款人帳號欄填載被告
      丙○○所有之高企澄清分行帳戶帳號，予以提示未獲付款後，再以被告丙○○
      之名義，本於被告丙○○與自訴人間之借貸及票據關係，對自訴人及上開四紙
      支票之發票人丁月梅二人，向本院民事庭提起給付票款事件，經本院民事庭於
      九十一年一月二十八日，以九十年度雄簡字第六一二號就發票人丁月梅部分判
      決丁月梅應給付原告即被告丙○○二百萬元，而被告丙○○對自訴人起訴之部
      分，則以被告丙○○不能舉證證明係因借貸關係取得上開四紙支票，及被告丙○○已將借款交付予自訴人而判決被告丙○○敗訴等情，除經自訴人及被告二
      人同陳在卷外，並有上開支票四紙及該案判決書均影本附卷可稽，是依此固足
      證自訴人上開融資買入之日月光及華通二檔股票已賣出，及自訴人帳戶內之上
      開二筆款項並轉入被告丙○○帳戶內，且被告丙○○以所有之意思占有上開支
      票並行使票據權利，並經民事庭以被告丙○○不能舉證證明係因借貸關係及已
      付借款為由，判決被告丙○○敗訴等事實，惟能否在無其他證據證明自訴人確
      未授權被告丁○○賣出上開二檔股票，及該四紙支票係自訴人直接交付被告丁○○供作代墊追繳融資款項時擔保之情形下，即依自訴人片面之指述，逕認上
      開四紙支票確係自訴人交付予被告丁○○供作融資遭繳時，被告丁○○代墊款
      項時之擔保，及被告丁○○盜賣上開二檔股票在先，復推由被告丙○○加以提
      示，並於提示未獲付款時，又再對自訴人提起給付票款之訴在後，而認被告丙○○有不法所有之意圖，共同將本件支票侵占入己之犯行，尚非無疑。
（二）自訴人上開二檔股票係於八十九年七月十九日，以蓋有自訴人及其子寅○○之
      印鑑章於委託書上，而當面委託之方式賣出，且賣出之對帳單，並於隔月之八
      月九日經蓋有自訴人及其子寅○○印鑑章於簽收表上而收取，且自訴人並未受
      有融資之追繳，及融資之追繳非經證券公司追繳專門承辦人員之通知客戶，營
      業員及客戶並無從預先知悉將受追繳及其額度多少等節，此有群益證券股份有
      限公司九十一年十月二十二日（九一）群三民字第一六二九號函、自訴人及其
      子寅○○之分戶歷史帳列清單及買賣委託書、八十九年八月份戶對帳單簽收表
      各一紙在卷可稽，並經證人即群益證券三民分公司管部副理丑○○於本院審理
      時證稱：「本件自訴人是在高企澄清分行開戶，之後就可以從事現股或融資融
      券買賣。從事交易買賣時一定都是透過我公司的營業員委託來交易，營業員必
      需填寫委託書，就如同卷附的委託書格式，營業員就依客戶的委託方式在印就
      的委託方式上勾選，另外若有信用戶的話還必需在融資融券格式裡勾選到底是
      融資或融券，只要不是當面委託的話委託人就不用簽章，如果是當面委託的話
      必需有委託人蓋章，是以開戶章為限，客戶的這些買賣委託書除了我們自己分
      公司稽核室會不定時抽查外，總公司也會不定時抽查，在我公司開戶的客戶，
      每天公司在開盤時間都會不定時廣播提醒客戶要自行保管存摺及印章，也在公
      司張貼海報提醒客戶要自行保管存摺及印章，客戶在買賣股票單月的隔月十日
      以前也會讓客戶來公司領對帳單，如果在十日當天沒有來領的話，就會將對帳
      單依當時開戶的通訊地址寄發給客戶，對帳單內容是就客戶逐筆買賣列明及載
      明買賣股票的金額，在每個月十日前領對帳單是每個有在交易的客戶都會知道
      ，因這是法規規定，每一家證券也是同樣期限，所以原則上客戶不可能不知道
      他上個月的交易情形，另外客戶在同時開的另一個資金帳戶進出情形，客戶可
      以在我公司直接交由該銀行派駐人員來登載或者由客戶自己拿存摺去補摺機整
      理，整理存摺部分跟營業員無關，所以原則上客戶應該知道他帳戶裡資金進出
      情形。就本件自訴人與被告發生糾爭之後，公司有調查是因就委託書上面是登
      載當面委託，而且委託書上面有委託人的章，與委託書上面勾選的項目是相符
      合的，我們認為是沒有問題的應該確實是當面委託。另外融資追繳部分，就我
      們一般經驗裡面，客戶都是經過我們信用交易部門專門承辦人員發現有需追繳
      情形的話會通知客戶，客戶才會主動來追繳，追繳專門承辦人員是每一家證券
      公司都一樣，也是法規的規定，幾乎很少遇到客戶會主動來詢問是否需要追繳
      ，追繳是要等到客戶要追繳的當天才能計算出需追繳的金額，因金額是依每日
      的收盤價及我們公司利息來計算補繳金額，客戶跟營業員是不知道實際上要追
      繳多少錢，原則上也不知道要不要追繳，在我們通知客戶追繳後的隔天我們會
      一併告知營業員，客戶在我們通知補繳三日內來補繳。本件自訴人就我們事後
      查證結果並沒有追繳紀錄，所以無法假設說他的融資股票跌價的時候第一次要
      補繳的金額是多少。公司每天的客戶交易委託書，在交易當時由營業員填載委
      託書完成之後就交由電腦輸單人員輸入這一筆交易情形，這些委託書就在下班
      前由電腦輸人員彙整之後交由公司稽核人員來審核，稽核人員在當天下午都會
      抽查並核對，如果是電話委託的話就會聽電話錄音，若是當面委託會核對客戶
      的開戶章，但不會向客戶詢問。對於本件自訴人有無寄帳單部分，公司是保存
      年限是五年，我回去再查報，客戶的交易對帳單依法令規定是一定要讓客戶領
      或寄發給客戶查對。另外若客戶的帳戶在開戶時不是由本人使用而是委由別人
      使用的話，在開戶當時就會寫一張授權書給公司來概括表示授權給誰使用，所
      以在之後的每一筆交易就不用另外再填載授權書，本件寅○○在開戶是就有寫
      一張授權書一併呈報」（九十二年二月十七日訊問筆錄參照）、「庭呈寅○○
      的授權書影本及開戶資料原本、影本，併庭呈八十九年二月到八十九年五月寄
      送給自訴人之對帳單之函件執據影本，這一份都是五仟萬以上的函件執據。我
      們當月寄的是前一個月的對帳單，當月成交量在五仟萬以上的一定要用限掛寄
      出，即使本人來我公司也不能領取，這是主管機關的規定，五仟萬以下的可以
      由本人來我公司領取，若本人沒有來領取，在每月十日下午下班前就用一般大
      宗郵件寄出去。另外庭呈八十九年七月份的對帳單報表，七月份的對帳單是來
      公司領的，到底是本人或委託別人來領我們不清楚，客戶對帳單簽收表上面蓋
      有子○○○及寅○○的印鑑章，七月份對帳單日期欄有寫８／９就表示在八月
d     九日來領的。公司有規定業務員不可以代客戶領對帳單，除此之外，客戶叫誰
      來領，我們沒有限制，只要他們是蓋印鑑章就可讓他們領回去」等語屬實（九
      十二年三月四日訊問筆錄參照），依此，自訴人自陳該四紙支票係交付予被告
      丁○○，作為被告丁○○代墊追繳額時之擔保，及該二檔股票係被告丁○○盜
      賣，自訴人不知情等語，是否屬實，已有疑義，而難盡信。雖證人即鼎康證券
      公司副總經理己○○於本院審理時證述：自八十九年七月四日至七月二十日止
      自訴人均在鼎康證券公司貴賓室裡買賣股票等語，及證人庚○○亦證陳：八十
      九年七月初因己○○至鼎康證券公司服務，便應自訴人之邀一同至鼎康證券公
      司開戶買賣股票，每日上午九點前便與自訴人在同一間貴賓室內，直到收盤為
      止，自訴人均未離開，且於八十八年間在豐銀證券公司買賣股票時，曾聽自訴
      人提過二、三次，說其印章、存摺放在被告丁○○處，有提醒自訴人要小心，
      但不知自訴人有無拿回來等語在卷，然自訴人原係證人己○○之客戶，二人關
      係非常好，因之後遭被告丁○○拉走，致證人己○○甚為不悅，及案發後證人
      己○○並幫自訴人提意見，要自訴人如何對被告追究等節，業經證人即群益證
      券三民分公司經理乙○○證述明確，是證人己○○之證詞是否可採，實值商榷
      ；又縱認二證人之證詞屬實，充其量僅能證明自訴人是時有在鼎康公司開戶買
      賣股票，及聽聞自訴人自陳於八十八年間曾將其印章存摺置於被告丁○○處等
      事實
      ，惟仍難據此推論於八十九年七月十九日自訴人之印鑑章及存摺必在被告丁○○手上，並進而認自訴人就交付上開四紙支票之緣由所為之指述為真，而排除
      係交付被告丙○○作為抵償債務之用，及自訴人委由他人持其印鑑章至群益證
      券委託賣出之可能；況自訴人於八十九年七月初在鼎康證券公司之開戶印鑑章
      與自訴人在群益證券三民分公司之印鑑章係屬同一枚，此業據自訴人自陳在卷
      ，則在無其他證據可資證明自訴人之印鑑章一直均係由被告丁○○保管中，而
      自訴人於八十九年七月十九日賣出上開二檔股票前，又曾持其印鑑章開戶之情
      形下，為被告徐翠並未保管自訴人上開印章甚或存摺之推認亦與常情無悖，而
      認自訴人之指述，尚非有據。
（三）被告丙○○於自訴人於八十九年四月六日融資買進上開二檔股票前即與自訴人
      熟識，自訴人先前並經常向被告丙○○調借款項，及證人戊○○於高雄區中小
      企業銀行0000000000000號帳戶，係由被告丙○○在使用等情，
      除被告丙○○、丁○○同陳在卷，且互核一致外，並經證人戊○○證稱：「我
      沒有見過自訴人，但在本案發生糾紛前，曾聽我婆婆丙○○提起這個人，我婆
      婆說跟她認識，平時我中小企銀的帳戶的存摺、印章都是交給我婆婆使用」（
      九十二年八月二十二日審判筆錄參照）；證人壬○○即群益三民分公司經理結
      稱：「丙○○我認識，她是丁○○的母親，自訴人我也認識，她是我公司的客
      戶，印象中被告丙○○與自訴人子○○○在本件案發前幾年就有認識了，到底
      是因為我曾看她們在一起過或者是同事告訴我的，我無法確定，因自訴人是我
      們的大客戶，所以我們公司職員都對她很熟」（九十二年八月二十二日審判筆
      錄參照）；及證人甲○○即群益三民分公司營業櫃檯主管副理結證：「丁○○
      是公司營業員，丙○○是丁○○母親，我有認識，自訴人是公司客戶。我印象
      中在八十九年一、二月間，曾見過丙○○與自訴人一起在公司樓上的貴賓室二
      、三次，因自訴人是公司大客戶，所以我們都會特別去招呼她，也都會在貴賓
      室裡跟她聊一下天，我進去貴賓室時，曾見過她與丙○○在裡面聊天及吃東西
      ，當時在同一貴賓室的還有癸○○○，之後還有辛○○，當時丁○○是自訴人
      的營業員，所以丙○○會煮一些吃的東西請自訴人吃，她們沒吃完的丙○○會
      拿到樓下櫃台請其他營業員吃，所以我覺得自訴人跟丙○○應該有認識的」等
      語屬實（見本院九十二年八月二十二日審判筆錄），復有被告丙○○所使用之
      戊○○帳戶自八十八年九月十四日起，或匯入自訴人、自訴人之子寅○○上開
      帳戶，及自訴人配偶蔡清政於土地銀行000000000000號帳戶內之
      款項，共計三千五百二十九萬零八元，及自訴人自同年月十五日起，以支票或
      匯款之方式返還予被告丙○○或其媳婦戊○○上開帳戶之款項，共計達三千三
      百二十三萬七千五百十七元之明細表一紙，及各該帳戶存摺存提明細查詢四紙
      在卷可佐，顯見自訴人聲稱原與被告丙○○不認識，且夙無金錢往來等語，應
      非實情，是尚難僅因自訴人空言證人戊○○之帳戶係被告丁○○在使用，非被
      告丙○○在使用乙詞，即遽為被告丙○○不利之認定。
四、綜上所述，自訴人之指述既非有據，尚難盡信，自難僅以被告丙○○對自訴人所
    提給付票款事件之有利證據，因被告丙○○無法舉證證明係因借貸關係取得上開
    四紙支票，並已將借款交付自訴人之事實，至遭民事庭為駁回之判決而不存在，
    即遽為被告丙○○不利之認定，而逕以侵占罪相繩，此外，本院復查無其他積極
    證據證明被告丙○○確有自訴人所指上開犯行，揆諸前揭說明及本諸「罪證有疑
    、利於被告」之證據法則，認被告丙○○之犯罪既不能證明，依法自應為無罪之
    諭知。
參、被告丁○○部分：
一、按同一案件經檢察官依刑事訴訟法第二百二十八條規定開始偵查者，不得再行自
    訴，同法第三百二十三條第一項前段定有明文，又不得提起自訴而提起者，應諭
    知不受理之判決，同法第三百三十四條亦有明文。是同一案件一經檢察官開始偵
    查，除告訴乃論之罪外，不論終結偵查結果起訴與否，即無提起自訴之餘地。再
    公訴與自訴，就單一性案件之事實而言，俱有一部起訴效力及於全部之適用，故
    此所謂同一案件，雖指同一被告之同一事實，但所謂同一事實，應包括在裁判上
    具有單一性不可分關係之事實上一罪及法律上一罪之全部事實，只須在後之自訴
    案件與檢察官開始偵查之前案各所涉及之全部事實，從形式上觀察，如皆成罪，
    具有裁判上不可分之一罪關係，而前後二案之事實有部分相同時，即屬同一案件
    ，而有本條項之適用，不因前後案罪名有所差異或多寡不一，抑或前案終結原因
    為何，而受影響。是以，同一案件之想像競合、連續犯或牽連犯之一部，業經檢
    察官開始偵查，即應受前揭法條之限制而不得提起自訴，倘再行提起，法院應依
    同法第三百三十四條諭知不受理之判決。
二、經查，自訴人前於九十年九月七日具狀向臺灣高雄地方法院檢察署檢察官提出被
    告丁○○涉有侵占、偽造文書罪嫌之告訴，其告訴意旨略以：緣自訴人於民國八
    十八年七月間，在群益三民分公司，開立本件自訴人帳戶及本件寅○○帳戶從事
    股票交易，而由被告丁○○負責依自訴人之委託為其買賣股票。詎被告丁○○竟
    基於意圖為自己不法所有之概括犯意，先於八十九年七月十九日，在群益三民分
    公司，利用自訴人將本件自訴人帳戶及本件寅○○帳戶之集保存摺、銀行存摺及
    印章寄放被告丁○○處，尚未取回之機會，未經自訴人同意，擅將自訴人前於八
    十九年四月六日以本件自訴人帳戶及本件寅○○帳戶融資買進之本件日月光股票
    及本件華通股票以新臺幣（下同）一百四十六萬九千三百一十五元及一百零一萬
    一千零九元賣出，並盜用上開印章，偽造自訴人及寅○○之取款憑條以行使，以
    帳戶對轉之方式，將上開擅賣本件日月光股票及本件華通股票所得股款轉匯至對
    此部份不知情之被告丙○○之本件高企澄清分行帳戶，以侵占上開股款，足生損
    害於自訴人及寅○○暨群益三民分公司帳戶管理之正確性。被告丁○○復承上開
    意圖為自己不法所有之概括犯意，於八十九年九月四日，在群益三民分公司，又
    利用自訴人將本件寅○○帳戶之集保存摺、銀行存摺及印章寄放被告丁○○處，
    尚未取回之機會，未經自訴人同意，擅將自訴人前以本件寅○○帳戶買進之華通
    電腦股份有限公司股票四千股以七十四萬八千六百七十二元賣出，並盜用上開自
    訴人寄放之本件寅○○帳戶印章，偽造寅○○取款憑條以行使，將上開七十四萬
    八千六百七十二元以現金提領方式領出，再轉存至被告丁○○以對此部分不知情
    之被告丙○○媳婦戊○○名義在高雄區中小企業銀行股份有限公司澄清分行開立
    之帳號00000000000000號帳戶（下稱本件戊○○帳戶），而侵占
    上開股款，足生損害於自訴人及寅○○暨群益三民分公司帳戶管理之正確性，因
    認被告丁○○涉有侵占及偽造文書罪嫌云云，經臺灣高雄地方法院檢察署檢察官
    於九十年九月七日以九十年度發查字第三二三０號開始偵查後，於九十一年四月
    一日以九十一年度他字第一五八二號繼續偵查，並於九十一年十一月二十七日簽
    結，改於九十一年十二月六日分九十一年度偵字第二六五七八號辦理之事實，有
    併案之臺灣高雄地方法院檢察署九十一年度偵字第二六五七八號偵查卷附卷可稽
    。而本件自訴被告丁○○涉有侵占及背信罪嫌部分，與自訴人前揭告訴被告丁○○涉有侵占及偽造文書罪嫌部分，其先後多次侵占犯嫌，時間緊接，涉犯構成要
    件相同之罪名，顯係基於概括犯意為之，為連續犯之裁判上一罪關係；又被告丁○○一次侵占本件支票之犯嫌，同時涉犯侵占及背信二構成要件不同之罪嫌，為
    想像競合犯之法律上一罪關係；再被告丁○○上開侵占股款犯嫌與偽造文書犯嫌
    間，有方法、目的之關係，為牽連犯之裁判上不可分之一罪關係，從而，雖自訴
    人於九十年九月七日向臺灣高雄地方法院檢察署檢察官告訴指摘被告丁○○係涉
    有侵占、偽造文書犯嫌，而於九十一年八月十五日向本院自訴指摘被告丁○○係
    涉有侵占及背信犯嫌，惟此罪名之異同及多寡不一，依前揭說明，殊不影響同一
    案件之認定，且所指訴被告丁○○涉犯之罪名，亦非告訴乃論之罪，揆諸首揭說
    明，自訴人自不得於同一案件於檢察官開始偵查後，再就裁判上一罪之事實提起
    本件自訴，是本件關於被告丁○○部分，於法自有未合，依法應諭知不受理之判
    決。至臺灣高雄地方法院檢察署檢察官九十一年度偵字第二六五七八號移送併辦
    部分，既自訴人自訴被告丁○○涉犯侵占及背信罪嫌部分應諭知不受理判決，則
    所移送之被告丁○○涉犯侵占及偽造文書罪嫌部分，自無從併案審理，應退由該
    署檢察官卓處，附此指明。
據上論斷，應依刑事訴訟法第三百三十四條、第三百四十三條、第三百零一條第一項
，判決如主文。
中      華      民      國    九十二    年      九      月      十五    日
                                  臺灣高雄地方法院刑事第二庭
                                      法    官  柯彩燕
右正本證明與原本無異。
如不服本判決，應於判決送達後十日內，向本院提出上訴狀。
                                書記官    楊真芬
中    華    民    國      九十二      年      九      月      十八      日
 附  表 ：
┌─┬───┬───┬───┬───┬────┬────┬─────┬──┐
│編│發票人│背書人│付款人│發票日│面額（  │ 帳  號 │ 支票號碼 │備註│
│號│      │      │      │      │新臺幣）│        │          │    │
├─┼───┼───┼───┼───┼────┼────┼─────┼──┤
│一│丁月梅│蔡洪牡│富邦商│八十九│五十萬元│０一００│ＦＡ０二一│自訴│
│  │      │丹    │業銀行│年九月│        │０七八九│五八四五號│人蔡│
│  │      │      │股份有│十五日│        │八號    │          │洪牡│
│  │      │      │限公司│      │        │        │          │丹主│
│  │      │      │苓雅分│      │        │        │          │張上│
│  │      │      │行    │      │        │        │          │開支│
├─┼───┼───┼───┼───┼────┼────┼─────┤票交│
│二│同右  │同右  │同右  │八十九│同右    │同右    │ＦＡ０二一│與被│
│  │      │      │      │年十月│        │        │五八四四號│告徐│
│  │      │      │      │十五日│        │        │          │翠華│
├─┼───┼───┼───┼───┼────┼────┼─────┤時，│
│三│同右  │同右  │同右  │八十九│同右    │同右    │ＦＡ０二一│均未│
│  │      │    │      │年十一│        │        │五八四三號│載發│
│  │      │      │      │月十五│        │        │          │票日│
│  │      │      │      │日    │        │        │          │。  │
├─┼───┼───┼───┼───┼────┼────┼─────┤    │
│四│同右  │同右  │同右  │八十九│同右    │同右    │ＦＡ０二一│    │
│  │      │      │      │年十二│        │        │五八四二號│    │
│  │      │      │      │月十五│        │        │          │    │
│  │      │      │      │日    │        │        │          │    │
└─┴───┴───┴───┴───┴────┴────┴─────┴──┘


司法院資訊處製作；財團法人民間司法改革基金會備份。
